臺灣臺北地方法院民事簡易判決
 110年度簡字第107號
原      告  嚴婉慈
訴訟代理人  邱昱誠律師
被      告  Sebastian Jace Lee


訴訟代理人  王聰智律師
上列當事人間請求損害賠償等事件，本院於民國111年1月24日言
詞辯論終結，判決如下：
    主      文
一、原告之訴及其假執行之聲請均駁回。
二、訴訟費用由原告負擔。
    事實及理由
壹、程序方面：
　　原告起訴時依民法第227條第1項、第226條規定，請求被告
    賠償租金損害、裝潢費用，嗣於訴訟繫屬中追加民法第179
    條為訴訟標的（見本院卷第293頁），核其追加前後訴之基
    礎事實同一，依民事訴訟法第255條第1項第2款規定，應准
    許追加。
貳、實體方面：
一、原告主張：被告向訴外人陳宏澤承租臺北市○○區○○○路0段00
    0巷00弄0號2樓房屋（下稱系爭房屋）後，將之轉租與原告
    ，兩造約定每月租金為新臺幣（下同）16,500元，租期為民
    國109年10月1日起至111年9月30日止共2年。原告已依約繳
    納至110年2月份為止之租金，詎被告於109年12月下旬擅自
    取走鑰匙，將系爭2樓房屋上鎖，違約不予原告使用。原告
    因不能使用系爭房屋，受有相當於2個月份租金即33,000元
    之損害，且先前支出之裝潢費用367,713元亦淪為無益，被
    告應予賠償。爰依民法第227條第1項、第226條、第179條規
    定，請求擇一判命被告賠償上開租金、裝潢費用共400,713
    元等語。並聲明：㈠被告應給付原告400,713元，及自起訴狀
    繕本送達翌日起至清償日止，按週年利率5％計算之利息。㈡
    願供擔保，請准宣告假執行。
二、被告則以：被告將系爭房屋出租予原告時，並未約定租期。
    原告男友王一青因與原告發生爭執，於109年12月3日闖入系
    爭房屋內潑漆，汙損牆壁、地板、窗簾，並撞破牆壁、撞歪
    木門，甚至打傷被告，原告依法本應負賠償責任，被告依民
    法第445條第1項規定，就原告遺留在系爭房屋內之家具有留
    置權。詎原告未經被告同意，又於109年12月間將家具搬離
    系爭房屋。被告依土地法第100條第6款、民法第447條第2項
    規定，本得終止租約。經過協商後，原告已於109年12月30
    日透過簡訊同意終止租約，且不請求返還押租金。原告嗣後
    反悔，片面聲稱欲繼續租用系爭房屋，逕將110年1月份租金
    匯予被告，並將2月份租金匯予大房東陳宏澤，但被告並未
    同意繼續出租，且已於110年2月1日再度寄發簡訊終止租約
    ，爰以本件答辯狀之送達，第三度表示終止租約。原告於10
    9年12月30日以後，本無使用系爭房屋之權利，且租約終止
    後，原告本應將系爭房屋回復原狀，其請求賠償租金、裝潢
    費用，亦無理由。況且，被告為修復王一青潑漆、破壞造成
    的損害，已支出修復費用81,000元，可抵銷原告之全部請求
    。原告再行請求，已無理由等語，資為抗辯。並聲明：㈠原
    告之訴及其假執行之聲請駁回。㈡如受不利判決，願供擔保
    ，請准宣告免為假執行。
三、本院之判斷：
　㈠被告為美國人民，有其護照影本在卷可查（見證物袋內）。
    本件為涉外民事事件，兩造並未明示約定準據法，但本件租
    賃標的物在我國境內，依涉外民事法律適用法第20條第2項
    、第3項但書規定，我國法即為關係最切之法律，兩造間租
    約爭議應準據我國法解決。
　㈡查被告向陳宏澤承租系爭房屋後，於109年10月間起將之轉租
    與原告，兩造間約定租金每月為16,500元，原告已將109年1
    2月31日以前之租金給付完畢等情，為兩造所不爭執（見本
    院卷第10、213、249-251頁），且有被告以訴外人李藝喬名
    義與陳宏澤簽署之房屋租賃契約書在卷可佐（見本院卷第15
    -27頁），堪予認定。又原告雖主張兩造曾約定租期為2年，
    至111年9月30日為止，並舉被告與陳宏澤之約定為據（見本
    院卷第15頁），但被告與陳宏澤間之約定與原告無涉，不足
    以證明兩造間之約定內容，原告又未提出其他證據以實其說
    ，自難憑採。據此，應認定兩造間並未約定租賃期限。
　㈢因王一青潑漆破壞系爭房屋，原告應負損害賠償責任，被告
    得主張終止租約：
　　⒈按承租人應以善良管理人之注意，保管租賃物，租賃物有
      生產力者，並應保持其生產力，承租人違反前項義務，致
      租賃物毀損、滅失者，負損害賠償責任，民法第432條第1
      項、第2項前段定有明文。又債務人之代理人或使用人，
      關於債之履行有故意或過失時，債務人應與自己之故意或
      過失負同一責任，民法第224條亦有明定。
　　⒉原告男友王一青於109年12月3日闖入系爭房屋內潑漆，汙
      損牆壁、地板、窗簾，撞壞木門、撞破牆壁，並打傷被告
      等情，有現場照片、被告之驗傷診斷證明書在卷可查（見
      本院卷第145-181頁），原告亦不爭執王一青潑漆之事實
      （見本院卷第241頁）。據原告所述，王一青為其當時之
      男友，雖未同居，但當時系爭房屋在裝潢，因為原告自己
      不太了解裝潢事宜，請王一青協助監工（見本院卷第241-
      242頁），則王一青是受原告委託而協助管理系爭房屋，
      自屬原告之使用人無訛。就王一青之行為，原告應負責任
      。
　　⒊原告雖主張：系爭房屋之裝潢是由其出資進行等語，但是
      ，動產因附合而為之重要成分者，不動產所有人取得動產
      所有權，此有民法第811條規定可據。所謂重要成分，係
      指兩物結合後，非經毀損或變更其物之性質，不能分離者
      而言。上述被王一青破壞的牆壁、地板在裝設後，應已附
      合於系爭房屋，構成系爭房屋之一部。原告縱或是出資裝
      設之人，只發生能否請求返還裝潢費用的問題而已，不能
      以此免除破壞後的責任。又原告雖主張：其出資裝潢前，
      系爭房屋是廢墟云云，但並未舉證以實其說，無從採信。
      況且，系爭房屋在出租予原告前，不論屋況如何，原告出
      資裝潢後，王一青加以潑漆破壞，其破壞後的狀態已無法
      供作居住使用，被告若以潑漆破壞後之狀態返還予大房東
      陳宏澤，必然會被求償。因此，被告仍然必須修復系爭房
      屋，因而受有修復費用之損害。
　　⒋嗣後，被告為了修復系爭房屋，支出費用共127,300元，有
      信美窗簾股份有限公司記載「已收款」之報價單在卷可查
      （見本院卷第273頁）。其中，「油漆」18,000元、「油
      漆二次施工」8,000元、「清潔」18,000元、「修補地磚
      」1,500元之費用，顯然是王一青潑漆、破壞所致，原告
      至少應賠償上開共45,500元之費用。（至於其他關於門、
      窗簾之工項及費用，因兩造就門、窗是否為原告所設置一
      節尚有爭議，但此等工項、費用並不影響本件結論，以下
      不再細究）。
　　⒌再者，承租人損壞出租人之房屋或附著財物，而不為相當
      之賠償時，出租人得收回房屋，土地法第100條第6款定有
      明文，此條文是在承租人未善加保管租賃物，導致出租人
      蒙受損害時，賦予出租人終止權，以避免其損害擴大。所
      謂「出租人之房屋」，應指出租人出租之房屋而言，不以
      出租人享有該房屋之所有權為限。倘若出租人是轉租他人
      之房屋，仍有該條之適用。因此，本件王一青潑漆破壞系
      爭房屋，既經認定如前，被告自得依土地法第100條第6款
      終止租約。
　㈣原告擅自取走留置物，被告亦得主張終止租約：
　　⒈按不動產之出租人，就租賃契約所生之債權，對於承租人
      之物置於該不動產者，有留置權；所謂留置權者，謂債權
      人占有他人之動產，而其債權之發生與該動產有牽連關係
      ，於債權已屆清償期未受清償時，得留置該動產之權；承
      租人乘出租人之不知或不顧出租人提出異議而取去其物者
      ，出租人得終止契約，民法第445條第1項前段、第928條
      第1項、第447條第2項定有明文。
　　⒉被告因王一青潑漆破壞之事，對原告有損害賠償請求權，
      業經認定如前，則被告就原告置於系爭房屋內之家具、電
      器自有留置權。原告既自承：其曾於109年12月間至系爭
      房屋內，取走個人私人生活物品，以及桌子、椅子、冰箱
      、電腦、茶几、冷氣等家具，留下衣櫃、床架、床墊等情
      （見本院卷第243頁），可見原告確有取走留置物之事實
      。原告並未證明當時被告確實知悉、同意其取走留置物，
      被告嗣後在簡訊中也要求原告「別再一聲不響的來搬東西
      了」（見本院卷第183頁），對原告取走留置物之行為表
      示異議。之後，被告要求原告處理租約問題，原告聲稱：
      「我要把東西搬走就是在處理啊 因為我沒有要住那邊 有
      別的用途  所以把東西搬走呀」，被告回以：「妳也沒連
      繫我呀 總不能要我猜你想什麼吧」，原告只說：「好的 
      我可以去跟你說清楚」（見本院卷第189頁），更可證明
      原告當初取走留置物時，並未預先通知被告，是乘被告不
      知而取走。據此，被告亦得依民法第447條第2項規定終止
      租約。
　㈤兩造租約終止前之協商：
　　⒈在發生上述糾紛後，兩造於109年12月30日雖曾透過簡訊協
      商租約問題，但最後並未有明確的結論（見本院卷第183-
      187頁）。翌（31）日，原告又傳簡訊稱：「我評估了一
      下 還是覺得那個地方我要繼續租…我也從來沒有說過我不
      租 我房租還是都照付 沒有遲繳過 而且裝潢花了很多錢 
      我都還沒有使用」等語，被告在簡訊中指摘原告反反覆覆
      ，但又稱：「沒關係妳要續租可以 那把之前的欠款都處
      理好 包含千千抽成跟KK［即王一青］欠我的和翻修清理的
      費用」，其後，兩造經過爭執並當面協商後，被告於當日
      21時6分傳送帳號予原告匯款，原告則於同日匯款18,500
      元予被告，主張其中包含有110年1月份之租金16,500元，
      有簡訊截圖、匯款紀錄可證（見本院卷第37、187-193頁
      ），且被告亦不爭執有收到該1月份租金之事實（見本院
      卷第213頁）。據此，兩造經過協商後，已約定以原定條
      件繼續出租，但仍未約定租期。同時，被告明確在簡訊中
      要求處理先前王一青潑漆破壞後的修復費用，可見被告並
      未放棄行使相關之終止權、請求權。
　　⒉其後，被告於110年1月間仍傳送簡訊要求原告清償先前積
      欠的修復費用等債務，兩造爭執不下。被告乃於110年1月
      12日寄發簡訊稱：「別了 我不會續租給你們 妳們把東西
      都拆掉 回復原樣給我 切記！…」（見本院卷第199頁），
      於同年月14日發訊稱：「…見識了妳們之前處理事務的態
      度 我傾向於不續租給妳…妳要怎麼還原樓上 15號前給我
      答案 如果沒有答案 一切就照原始租約處理」（見本院卷
      第199頁），至同年2月1日，原告要求被告交付鑰匙，被
      告再次表示：「我已說了不會再租給你們」（見本院卷第
      201頁）。據此可見，被告自110年2月份起，不願再續租
      予原告，已有終止租約之真意。被告依土地法第100條第6
      款、民法第447條第2項既得終止租約，其主張兩造間租約
      已於110年2月1日終止（見本院卷第107頁），確屬有據。
　㈥原告之租金請求：
　　⒈按因可歸責於債務人之事由，致為不完全給付者，債權人
      得依關於給付遲延或給付不能之規定行使其權利；因可歸
      責於債務人之事由，致給付不能者，債權人得請求賠償損
      害，民法第227條第1項、第226條定有明文。原告主張被
      告有不完全給付之情事者，應就兩造契約之約定、被告有
      違反契約而不完全給付之情事，負舉證責任。又無法律上
      之原因而受利益，致他人受損害者，應返還其利益，民法
      第179條亦有明定。
　　⒉原告主張：被告於109年12月下旬即已取走系爭房屋之鑰匙
      ，不讓原告進入（見本院卷第282頁）。但原告是在110年
      1月12日的簡訊中，才首次提及「你都可以把樓上鎖起來
      不讓我進去」之語（見本院卷第197頁），原告此前的簡
      訊中均未請求被告交付鑰匙，衡酌前述兩造的協商經過，
      若被告於109年12月下旬早已取走鑰匙而不讓原告進入，
      難以想像原告會願意繼續續租並給付110年1月份的租金，
      而不加以爭執。因此，至多僅能認定被告是在110年1月12
      日才取走鑰匙。當時租約仍然存在，原告已給付110年1月
      份之租金，其自110年1月12日起至同月31日共20日之時間
      內不能進入系爭房屋，且該期間既已經過，被告已無從補
      正，原告在該20日內不能進入系爭房屋，受有10,645元之
      損害（16,500×20/31≒10,645），其依民法第227條第1項
      、第226條規定請求被告賠償，核屬有據。逾此金額之請
      求，則屬無據。原告既然是本於當時仍有效之租約給付租
      金，給付即有法律上原因，並非不當得利之可言，其另依
      民法第179條規定請求返還，亦屬無據。
　　⒊原告嗣又於110年2月2日將18,500元匯予大房東陳宏澤，有
      匯款紀錄在卷可查（見本院卷第43頁），且為兩造所不爭
      執（見本院卷第213、240頁），但當時被告已經終止租約
      ，本無繼續讓原告使用系爭房屋之義務，並無債務不履行
      可言。原告依民法第227條第1項、第226條規定，請求賠
      償110年2月份租金，核屬無據。然而，原告匯款予大房東
      陳宏澤，是代替被告繳納租金，參酌被告於原告通知匯款
      後，曾兩度傳簡訊表示：「我會請房仲把錢退還給妳」、
      「帳號給我 房租錢退給妳」（見本院卷第203頁），可見
      陳宏澤並未向被告請求給付當月租金、或是已將原告匯款
      之金額扣除，被告自知受有利益，但不欲接受，才會主動
      表示欲返還該110年2月份租金。因此，原告依民法第179
      條規定，請求被告返還110年2月份租金16,500元，尚屬有
      據。
　㈦原告之裝潢費用請求：
　　⒈至就裝潢費用部分，原告雖主張：其裝潢系爭房屋花費367
      ,713元云云，並提出裝潢報價單檔案截圖畫面、匯款紀錄
      、施工照片、帳戶交易明細為證（見本院卷第39-41、229
      -235、285-289頁），其裝潢報價單檔案截圖顯示之費用
      總金額固為367,713元，但匯款紀錄所呈現的金額卻是293
      ,075元（30,015＋90,015＋100,015＋15,015＋58,015＝293,07
      5）（見本院卷第229-233頁），兩者並不相符。原告主張
      餘款是由其以現金給付，但並未舉證證明。
　　⒉兩造本未約定租期，原告投資裝潢前，本應自行評估可以
      使用系爭房屋之時間，計算其成本、收益。在終止租約前
      ，被告雖有20日的期間不讓原告進入系爭房屋，但當時原
      告出資所設置的裝潢已被王一青潑漆破壞，價值顯已貶損
      ，此貶損與被告之行為無涉。被告之後於110年2月1日終
      止租約，更是因為原告違約在先，被告並無可歸責之處。
      同時，因為該裝潢已被破壞，被告尚須自行出資修復、更
      換，原告並未證明被告因其裝潢而受有何等利益。
　　⒊據此，原告依民法第227條第1項、第226條、第179條規定
      ，請求賠償裝潢費用，均屬無據。
　㈧抵銷抗辯：
　　⒈按二人互負債務，而其給付種類相同，並均屆清償期者，
      各得以其債務，與他方之債務，互為抵銷，民法第334條
      第1項前段定有明文。
　　⒉原告雖得依民法第227條第1項、第226條規定，請求被告賠
      償20日不能進入系爭房屋之損害10,645元，並得依民法第
      179條規定，請求被告返還110年2月份租金16,500元，合
      計27,145元；然而，被告亦得依民法第432條第1項、第2
      項前段規定，請求原告賠償修復費用至少45,500元，僅以
      其中「油漆」18,000元、「清潔」費用中之9,145元等2項
      ，即可全額抵銷原告之請求權，使之全部消滅。
四、綜上所述，原告依民法第227條第1項、第226條、第179條規
    定，請求被告賠償租金損害33,000元、裝潢費用367,713元
    本息，均無理由，應予駁回。其假執行之聲請亦喪失依據，
    應一併駁回。
五、本件事證已臻明確，兩造其餘主張、攻擊防禦方法及所提證
    據，經審酌後認於本件判決結果不生影響，爰不逐一論駁，
    併此敘明。
六、據上論結，本件原告之訴為無理由，依民事訴訟法第78條，
    判決如主文。
中　　華　　民　　國　　111 　年　　2 　　月　　22　　日
                  民事第三庭  法　官　王沛元
以上正本係照原本作成。
如對本判決上訴，須於判決送達後20日內向本院提出上訴狀。如
委任律師提起上訴者，應一併繳納上訴審裁判費。　　　　　　
中　　華　　民　　國　　111 　年　　2 　　月　　22　　日
                              書記官  顏莉妹